臺灣士林地方法院民事判決　　　　　　　　　　　　　　九十三年度訴字第三四號
　　原　　　告　台灣紐科資融股份有限公司
　　法定代理人　丙○○
　　訴訟代理人　林文淵律師
　　複　代理人　乙○○
　　被　　　告　是方電訊股份有限公司
　　法定代理人　丁○○
　　訴訟代理人　甲○○
當事人間返還所有物等事件，本院於九十三年五月五日言詞辯論終結，判決如下：
    主    文
被告應將如附表二所示之設備返還原告。
訴訟費用由被告負擔。
    事實及理由
一、本件原告起訴主張：如附表二所列設備係原告台灣紐科資融股份有限公司所有，
    訴外人登門數位通信股份有限公司（下稱登門公司）自民國八十八年十月八日起
    陸續向原告承租，而置放於被告是方電訊股份有限公司。惟登門公司自九十一年
    八月二十五日起即未依約給付租金，且經原告多次催告，亦置之不理，原告業已
    向登門公司發函終止租約，詎被告誤認系爭設備為登門公司所有，而對之行使留
    置權，拒將之返還原告，為此爰依民法第七百六十七條所有物返還請求權之規定
    ，請求被告返還上揭設備予原告，並聲明如主文所示。
二、被告則以：系爭附表二所列設備之型號及數量，雖與被告所留置之登門公司設備
    型號數量相符，但非即可證明其為原告所有，另參以系爭設備上均貼有登門公司
    之標籤，而無任何原告公司名稱之註記，是更不足證明系爭設備為原告之物。又
    ，縱認登門公司對系爭設備無所有權，惟系爭設備係由被告提供一定之設備環境
    代為保管，依民法第九百三十四條規定，被告自得向為物之所有權人之原告，請
    求償還保管留置物所支出之必要費用，並依民法第二百六十四條之同時履行抗辯
    權規定，於原告給付保管之必要費用前，得拒絕返還系爭設備等語，資為抗辯，
    並聲明請求駁回原告之訴。
三、經查：原告前揭主張，業據提出其與登門公司之租約及台北台塑郵局存証信函等
    影本為証，並經登門公司負責人周政次，於台灣台北地方法院九十二年度訴字第
    四七五八號（原告與台灣固網股份有限公司間返還設備事件）審理中結証屬實，
    有該筆錄影本在卷可稽，並有其當時庭呈之登門公司放置設備處所之明細表、原
    告對登門公司繳款通知書、登門公司交付原告租金之支票、及原告開立之發票等
    證物可憑，且亦經被告自認該明細表所載之設備，與留置於其公司者之型號數量
    相符，自堪信原告之主張為真正，被告辯稱系爭設備上均貼有登門公司之標籤，
    而無任何原告公司名稱之註記，不足證明系爭設備為原告所有云云，不足採信。
四、按「債權人占有屬於其債務人之動產，而具有左列各款之要件者，於未受清償前
    ，得留置之」民法第九百二十八條第一項前段定有明文。是「留置權」之發生，
    係以債權人占有之動產，屬於債務人所有者為限。倘債權人所占有者非屬債務人
    所有，依前揭明文，該留置權即無由成立。復按：同法第九百三十四條固規定債
    權人因保管留置物所支出之必要費用，得向其物之所有人，請求償還。但所謂「
    得向其物之所有人請求償還」保管留置物之必要費用者，乃係指有權行使留置權
    之人得向「債務人」請求而言，此觀諸該條立法理由自明。復依法律體系解釋，
    亦必先有留置權之發生，始有該保管留置物之必要費用請求之存在，是倘如債權
    人並無留置權，自不得援引本條以為請求償還保管留置物必要費用之依據。本件
    系爭標的物之所有權，既非為被告之債務人登門公司所有，而為原告所有，原告
    之留置權即無由成立，一如前述，是原告占有系爭設備，則為無權占有，其請求
    所有權人被告償還無權占有人原告保管系爭設備之必要費用，顯屬無據，被告無
    權占有系爭設備卻主張同時履行抗辯，辯稱於原告給付保管之必要費用前，得拒
    絕返還系爭設備云云，自不足採。
五、從而，原告依民法第七百六十七條規定，請求被告返還系爭設備，為有理由，應
    予准許。
六、本件事證已臻明確，兩造其餘攻擊防禦方法及舉證，經審酌與本件判決結果不生
    影響，爰不一一論述，併此敘明。
七、據上論結，原告之訴為有理由，依民事訴訟法第七十八條，判決如主文。
中　　　華　　　民　　　國　　九十三　　年　　　五　　　月　　二十八　　日
                                        臺灣士林地方法院民事第一庭
                                            法      官  陳靜芬
右為正本係照原本作成。
如對本判決上訴須於判決送達後廿日內向本院提出上訴狀。
中　　　華　　　民　　　國　　九十三　　年　　　五　　　月　　三十一　　日
                                            法院書記官  陳秀蘭
